臺灣新北地方法院刑事判決
111年度金訴字第836號
公  訴  人  臺灣新北地方檢察署檢察官
被      告  郭益嘉


選任辯護人  陳萬發律師
上列被告因違反洗錢防制法等案件，經檢察官提起公訴（111年
度偵字第462號），本院判決如下：
    主  文
郭益嘉犯三人以上共同詐欺取財罪，處有期徒刑壹年貳月。
    事  實
一、郭益嘉明知將金融機構帳戶資料交給他人使用，常被利用為
    與財產有關之犯罪工具，而得預見他人利用其所提供之金融
    機構帳戶實行詐欺或其他財產犯罪，並可預見轉匯、提領他
    人匯入其所提供金融帳戶內之來路不明款項後，再轉交與第
    三人之舉，極可能係他人收取詐欺所得款項，以掩飾詐欺所
    得去向、所在，竟仍不違其本意，與真實姓名年籍不詳綽號
    「小寶」及其他不詳詐欺集團成員，共同意圖為自己不法之
    所有，基於三人以上共同詐欺取財及共同掩飾或隱匿詐欺取
    財所得來源及去向之犯意聯絡，於民國109年10月8日前某時
    ，先將其所申辦如附表一所示之金融帳戶提供予「小寶」使
    用，嗣由不詳詐欺集團成員於附表二所示時間，以該編號所
    示方式詐欺如該編號所示之人，使該編號所示之人陷於錯誤
    ，匯款如該編號所示之金額至該編號所示帳戶後，經不詳詐
    欺集團成員匯入被告附表一編號1所示帳戶，被告即依「小
    寶」指示轉匯至附表一編號2所示帳戶，再依「小寶」指示
    於附表二所示提領時間、地點臨櫃提領如附表二所示款項後
    交予「小寶」指定之人，而以此方式掩飾或隱匿犯罪所得來
    源及去向。
二、案經劉靜訴由高雄市政府警察局刑事警察大隊報告臺灣新北
    地方檢察署檢察官偵查起訴。
    理  由
一、證據能力有無之認定：
　　本件認定事實所引用之傳聞證據，被告郭益嘉及其辯護人於
    本院準備程序均明示同意作為證據（見本院卷第84至85頁）
    ，本院審酌該等證據作成時之情況，尚無顯不可信與不得作
    為證據之情形，亦無違法不當與證明力明顯過低之瑕疵，且
    與待證事實具關聯性，認為以之作為證據應屬適當，依刑事
    訴訟法第159條之5第1項規定，均有證據能力。至以下所引
    其餘非屬供述證據部分，既不適用傳聞法則，復查無違法取
    得之情事存在，自應認同具證據能力。
二、認定本案犯罪事實之證據及理由：
　　訊據被告固坦承其有提供附表一所示帳戶予「小寶」，並依
    「小寶」指示轉匯如附表二所示，並於上開時間、地點提領
    如附表二所示金額交與「小寶」指定之人，惟矢口否認有何
    加重詐欺、洗錢之犯行，辯稱：「小寶」向其表示在從事博
    弈工作，需要向其借用帳戶，其當時沒有想太多，款項匯入
    附表一所示帳戶後其就依「小寶」指示轉匯至附表二所示帳
    戶，再臨櫃提款交予「小寶」指定之人，「小寶」稱該款項
    是博弈的錢等詞。被告之辯護人則為被告辯護稱：被告係因
    誤受「小寶」利用而提供其名下銀行帳戶及受指示提款並交
    付，倘被告認其所為為非法，豈可能提供自己名下帳戶並出
    面臨櫃提款而自曝入己於罪，又本案告訴人劉靜如附表所示
    受詐欺過程僅有提及「糖衣Sugar」，是就詐欺取財部分之
    犯罪事實，均與被告無關；就洗錢犯行部分，被告亦僅係誤
    信「小寶」說詞，縱認被告提供自己帳戶涉及犯罪之不確定
    故意，亦僅構成幫助洗錢而非正犯等語。經查：
　㈠被告有於上開時間、地點提供如附表一所示之金融帳戶資料
    予「小寶」使用，其後附表二所示告訴人因受如附表二所示
    方式詐欺而匯款如附表二所示後，被告有依「小寶」指示轉
    匯並臨櫃提領如附表二所示款項交予「小寶」指定之人等情
    ，業經被告於本院準備程序供述在卷（見本院卷第71至72頁
    ），並經證人即告訴人劉靜於警詢時指證明確（見偵卷第25
    至33頁），且有華南商業銀行股份有限公司110年5月6日營
    清字第1100013597號函暨所附附表一編號1帳戶之客戶資料
    及交易明細、行動銀行IP資料1份、上海商業儲蓄銀行台北
    票據匯款處理中心110年3月8日上票字第1100004793號函暨
    所附簡銘辰帳號00000000000000號帳戶之客戶資料及交易明
    細、網路IP位置表1件、國泰世華商業銀行存匯作業管理部1
    10年6月24日國世存匯作業字第1100098012號函暨所附被告
    之取款憑證及大額通貨交易紀錄1份、告訴人提供之永豐銀
    行臨櫃匯款單、與「Angel」、「糖衣Sugar」、「姿妃Cind
    y」之Line對話紀錄擷圖各1件、附表一編號2帳戶之客戶資
    料及交易明細1份在卷可憑（見偵卷第83至86、95至107、10
    9至112、52至54、57至80、81至82頁），是就此部分事實，
    首堪認定。
　㈡按刑法之故意犯，可分為直接故意與不確定故意，所謂不確
    定故意即指行為人對於構成犯罪之事實，預見其發生而其發
    生並不違反其本意，刑法第13條第2 項定有明文。是被告若
    對於他人可能以其所交付之帳戶，進行詐欺取財之犯罪行為
    ，已預見其發生而其發生並不違反其本意，則其自仍應負相
    關之罪責。又金融機構帳戶事關個人財產權益之保障，存戶
    之存摺、印章具專屬性及私密性，多僅限本人交易使用，縱
    偶有特殊情況而同意提供自己帳戶供他人匯入或提領款項者
    ，亦必係與該他人具相當信賴關係，並確實瞭解其用途，並
    無任意交付予他人使用之理。且我國金融機構眾多，一般人
    均可自由至銀行申辦帳戶以利匯入、提領款項，依一般人之
    社會生活經驗，如將款項隨意匯入他人帳戶內，將有遭帳戶
    所有人提領一空招致損失之風險，故若帳戶內之款項來源正
    當，實無將款項匯入他人帳戶再委請該人代為提領後交付與
    己之必要，是若遇刻意將款項匯入他人帳戶，再委託他人代
    為提領款項之情形，依一般人之社會生活經驗，即已心生合
    理懷疑所匯入之款項可能係詐欺所得等不法來源。況詐欺集
    團利用車手提領人頭金融機構帳戶款項，業經報章媒體多所
    披露，並屢經政府及新聞為反詐騙之宣導，是一般具有通常
    智識之人，應均可知委由他人以臨櫃或至自動付款設備方式
    分別多次提領金融機構帳戶款項者，多係藉此取得不法犯罪
    所得，且隱匿金融機構帳戶內資金實際取得人之身分，以逃
    避追查。
　㈢查被告於警詢時供稱「小寶」當時告訴其公司現金版（博弈
    ）賭資要幫忙轉帳、領出，其一直問「小寶」是否為詐騙的
    錢，「小寶」堅定說不可能，其才幫忙等語（見偵卷第7頁
    ），復於本院準備程序時自承其沒有實際看過「小寶」所稱
    之博弈工作，其依「小寶」指示轉帳、提款之過程中，均有
    以電話詢問「小寶」，「小寶」均很肯定說沒事，其會覺得
    應該是別人的錢，不是「小寶」的錢，其有懷疑過該款項可
    能是詐欺有關的錢等語（見本院卷第71至72頁），被告同意
    將附表一所示帳戶交予「小寶」作為收受款項之用並依指示
    協助匯款提領，本質上即係將其所管領使用之金融帳戶同意
    由他人管領使用，且依被告前開供述，足見被告對上開同意
    上開帳戶作為「小寶」款項匯入使用再協助轉匯、提領一節
    可能係詐欺人頭帳戶或有違法之情已有預見，被告既已預見
    係詐欺集團為詐騙後之取款行徑，卻仍願意負責匯出款項、
    臨櫃提領並交予「小寶」指定之人等分工，而使該詐欺集團
    得以實際取得不法詐欺款項，被告主觀上確有與「小寶」及
    其他不詳詐欺集團成員共同詐欺取財及洗錢之不確定故意之
    犯意聯絡，客觀上亦有匯款、提款及交付款項之行為分擔，
    洵堪認定。
　㈣辯護人雖以前詞為被告辯護。然按共同實行犯罪行為之人，
    在共同意思範圍以內，各自分擔犯罪行為之一部，彼此協力
    、相互補充以達其犯罪之目的者，即應對於全部所發生之結
    果，共同負責，故不以實際參與犯罪構成要件行為或參與每
    一階段之犯罪行為為必要。又共同正犯之意思聯絡，原不以
    數人間直接發生者為限，即有間接之聯絡者，亦包括在內（
    最高法院107年度台上字第4444號裁判意旨參照）。本案被
    告固不清楚知悉「小寶」及上開詐欺集團成員如附表二所示
    詐欺告訴人之過程及層轉贓款者等所分擔之犯罪分工內容，
    然參與犯罪者透過相互利用彼此之犯罪角色分工，而形成一
    個共同犯罪之整體以利犯罪牟財。被告既對本案加重詐欺、
    洗錢犯行具有不確定故意，堪認其對彼此間可能係透過分工
    合作、互相支援以完成詐欺取財、洗錢之犯罪行為有所預見
    ，其既以自己共同犯罪之意思，相互支援及分工合作，以達
    上揭犯罪目的，自論以共同正犯。縱被告未與其他詐欺成員
    謀面或聯繫，亦未明確知悉其他人之身分及所在，彼此互不
    認識，惟此不過是詐欺分工之當然結果，並無礙被告係本案
    共同正犯之認定。再者，被告固未直接對被害人施以詐術，
    但其提供附表一所示帳戶供其他人實行詐騙所用，且亦有依
    指示轉匯款項、臨櫃提領款項交與不詳詐欺集團成員，均係
    該詐欺、洗錢犯罪歷程不可或缺之重要環節，被告自有以自
    己犯罪之意思，參與犯罪構成要件之行為，應就犯罪事實之
    全部犯罪結果共同負責。
　㈤是本件事證明確，被告犯行洵堪認定，應予依法論科。
三、論罪科刑：
  ㈠關於罪名及罪數：
　⒈本案除被告及「小寶」外，被告於附表二所示時間領款後交
    予「小寶」指定之人等情，業據被告於本院準備程序時供承
    在卷，足認被告主觀上已知悉所參與之詐欺集團有三人以上
    ，而構成刑法第339條之4第1項第2款三人以上共同犯詐欺取
    財罪；另依洗錢防制法第3條第1款之規定，最輕本刑為6月
    以上有期徒刑以上之罪，係屬洗錢防制法所稱之特定犯罪，
    而被告就附表二所犯刑法第339條之4第1項之罪之法定刑為1
    年以上7年以下有期徒刑，核屬洗錢防制法第3條第1款所定
    義之特定犯罪，而被告與「小寶」及不詳詐欺集團成員為製
    造金流斷點且阻撓嗣後特定犯罪之刑事偵查追訴，由被告提
    供附表一所示帳戶後，並由「小寶」指示被告轉匯及提領如
    附表二所示詐欺所得款項後，再交予其他真實姓名年籍不詳
    之詐欺集團成員，而以此方式隱匿特定犯罪所得之來源及去
    向，自與洗錢防制法第2條第2款之洗錢行為相符，而觸犯同
    法第14條第1項之一般洗錢罪。
　⒉是核被告所為，係犯刑法第339條之4第1項第2款之三人以上
    共同詐欺取財罪、洗錢防制法第14條第1項之一般洗錢罪。
    被告及「小寶」、不詳詐欺集團成員間就本案犯行，具犯意
    聯絡及行為分擔，為共同正犯。被告所犯三人以上共同詐欺
    取財罪、一般洗錢罪，屬一行為而同時觸犯數罪名，為想像
    競合犯，應從一重之三人以上共同詐欺取財罪處斷。
  ㈡關於量刑：
　　爰以行為人之責任為基礎，審酌被告與「小寶」及其他不詳
    詐欺集團成員共同遂行詐騙行為，而牟取不法報酬，並使詐
    騙所得之款項流向難以查緝，手段可議，且造成告訴人財產
    上損害，所為實不足取，而應予非難；佐以被告否認犯行，
    迄今尚未與告訴人達成調解以賠償損害之犯後態度及犯罪所
    生損害；兼衡被告於本院審理時自承最高學歷為大學肄業之
    智識程度，未婚，經濟狀況小康，需扶養60幾歲母親之家庭
    狀況及經濟情形等一切情狀，量處如主所示之刑，以資懲儆
    。
四、末查，依卷內事證亦無證據證明被告確有從上開詐欺集團成
    員處實際獲取犯罪所得或自告訴人遭詐得之財物中分得任何
    財產上利益，是就此部分自無從宣告沒收，附此敘明。
五、不另為無罪諭知部分：
　　另就起訴書所載如附表二所示被告於109年10月8日轉匯及臨
    櫃提領665,000元，其中逾本案告訴人所匯入100,000元部分
    及被告復於同年月12日至國泰世華銀行新莊分行臨櫃提領48
    5,000元部分，依卷內事證，均難認與本案告訴人受詐欺所
    匯入款項有關，公訴意旨就此部分容有誤會，惟此部分若成
    立犯罪，與前揭認定有罪部分，具實質上一罪關係，爰不另
    為無罪之諭知。
據上論斷，應依刑事訴訟法第299條第1項前段，洗錢防制法第14
條第1項，刑法第11條、第28條、第339條之4第1項第2款、第55
條，刑法施行法第1條之1第1項，判決如主文。
本案經檢察官褚仁傑提起公訴，檢察官王江濱到庭執行職務。
中　　華　　民　　國　　111 　年　　10　　月　　4 　　日
                  刑事第七庭  審判長法  官  彭全曄

                                    法  官  劉思吟

                                    法  官  白承育
上列正本證明與原本無異。
如不服本判決，應於判決送達後20日內敘明上訴理由，向本院提
出上訴狀 (應附繕本) ，上訴於臺灣高等法院。其未敘述上訴理
由者，應於上訴期間屆滿後20日內向本院補提理由書「切勿逕送
上級法院」。
                                    書記官  馬韻凱
中　　華　　民　　國　　111 　年　　10　　月　　11　　日
附錄本案論罪科刑法條全文：
中華民國刑法第339條之4
犯第三百三十九條詐欺罪而有下列情形之一者，處一年以上七年
以下有期徒刑，得併科一百萬元以下罰金：
一、冒用政府機關或公務員名義犯之。
二、三人以上共同犯之。
三、以廣播電視、電子通訊、網際網路或其他媒體等傳播工具，
    對公眾散布而犯之。
前項之未遂犯罰之。
洗錢防制法第2條
本法所稱洗錢，指下列行為：
一、意圖掩飾或隱匿特定犯罪所得來源，或使他人逃避刑事追訴
    ，而移轉或變更特定犯罪所得。
二、掩飾或隱匿特定犯罪所得之本質、來源、去向、所在、所有
    權、處分權或其他權益者。
三、收受、持有或使用他人之特定犯罪所得。
洗錢防制法第14條
有第二條各款所列洗錢行為者，處7年以下有期徒刑，併科新臺
幣5百萬元以下罰金。
前項之未遂犯罰之。
前二項情形，不得科以超過其特定犯罪所定最重本刑之刑。
附表一：
編號        銀     行     帳      戶 1 華南商業銀行帳號000000000000號帳戶 2 國泰世華銀行帳號000000000000號帳戶 
附表二（金額均為新臺幣）：
犯罪事實        告訴人 詐騙方式及時間 匯款時間 匯款金額 匯入帳戶及轉匯過程 提領時間 提領地點 提領金額 劉靜 詐欺集團不詳成員於109年9月15日13時1分許以通訊軟體Line聯繫劉靜並將其加入詐騙投資群組，佯稱可投資「杜老爺智能科技」獲利，致劉靜陷於錯誤，遂依指示匯款如右列所示。 109年10月8日15時0分許至1分許。 50,000元、50,000元，共計100,000元。 簡銘辰之上海銀行帳號00000000000000號帳戶，復由不詳詐欺集團成員於109年10月8日15時5分許轉匯117,000元至附表一編號1所示帳戶。被告復於同年月15時31分許轉匯665,000元（逾告訴人匯入部分詳【五、不另為無罪諭知部分：】）至附表一編號2所示帳戶。 於109年10月8日15時57分許。 國泰世華銀行丹鳳分行。 665,000元（逾告訴人匯入部分詳【五、不另為無罪諭知部分：】）。 備註：提領金額欄逾告訴人匯入部分，以告訴人實際匯入金額為準。